臺灣高等法院民事判決　　　　　　　　96年度勞上易字第25號
上　訴　人　丙○○
訴訟代理人　陳文靜律師
上　訴　人　互助營造股份有限公司
法定代理人　乙○○
訴訟代理人　甲○○
上列當事人間請求給付工資等事件，兩造對於中華民國九十五年
十二月二十九日台灣台北地方法院九十四年度勞訴字第一六九號
第一審判決各自提起上訴，上訴人丙○○並在本院為訴之追加，
經本院於九十六年五月二十九日言詞辯論終結，判決如下：
    主    文
兩造之上訴及丙○○追加之訴均駁回。
第二審訴訟費用由兩造各自負擔；追加訴訟費用由丙○○負擔。
    事 實 及 理 由
一、本件上訴人即被上訴人丙○○（下稱丙○○）聲明求為判決
    ：甲、上訴部分：(一)原判決關於駁回丙○○後開第(二)項之訴
    部分廢棄。(二)互助營造股份有限公司（下稱互助公司）應再
    給付丙○○新台幣（下同）四十二萬六千一百三十五元及其
    中十八萬六千五百六十七元自民國（下同）九十四年九月二
    十八日起；其餘二十三萬九千五百六十八元自九十五年十一
    月十七日起，均至清償日止，按年息百分之五計算之利息。
    乙、追加部分：互助公司應再給付丙○○三十三萬四千二百
    元及自九十六年五月三十日起，至清償日止，按年息百分之
    五計算之利息。丙、答辯部分：互助公司之上訴駁回。
    被上訴人即上訴人互助公司聲明求為判決：甲、答辯及追加
    部分：丙○○之上訴及追加之訴均駁回。乙、上訴部分：(一)
    原判決關於不利互助公司部分廢棄。(二)上開廢棄部分，丙○
    ○在第一審之訴及假執行之聲請均駁回。
二、丙○○起訴主張：伊自七十八年間起，受僱為互助公司之工
    程師，原在互助公司承攬高鐵新建工程C215標總辦公室所屬
    之中壢高架段分工務所品管組擔任預拌廠之品管工作；至九
    十三年一月二十六日互助公司商請伊改至工地上班，伊於當
    日上午騎機車進入工作場所上班時，途經工務所警衛室前之
    施工便道時，適遇怪手司機操作不慎，將鋪地用之厚鋼板一
    角捲進怪手履帶內，致厚鋼板另一角翹起，並以扇形旋轉方
    式掃向伊右方，使伊人車向左倒地，致伊四肢、軀幹多處受
    有挫傷之職業災害，伊本即有脊椎壓迫神經之情形，經此次
    外力撞擊，致伊脊椎壓迫神經之狀況加劇，惟伊向工地主管
    說明意外經過及請假，竟遭工地主管抱怨工地正在趕工，仍
    要求伊上班，伊不得已而於同年月二十九日抱傷上班。嗣互
    助公司於同年五月十五日通知伊依「互助營造股份有限公司
    員工獎懲細則」（下稱獎懲細則）第五條第十項」之規定，
    將伊資遣，經伊向桃園縣政府申請勞資爭議調解（下稱第一
    次調解），兩造乃於九十三年八月三十日成立調解，同意自
    即日起恢復勞僱關係，並維持原有勞動條件及薪資待遇，詎
    互助公司於同年九月二十七日下午五時許，竟再次通知伊自
    翌日起不用上班，伊雖繼續至互助公司表示願提供勞務，並
    於同年十月四日以存證信函向互助公司為提供勞務之意思表
    示，並請求互助公司給付積欠之九十三年六月中旬起，至九
    月間止之工資，惟均置之不理，伊遂再向台北市政府勞工局
    申請勞資爭議調解（下稱第二次調解），惟互助公司拒絕伊
    復職及給付積欠之上開工資等情。爰依僱傭之法律關係及勞
    動基準法（下稱勞基法）之規定，求為命互助公司給付自九
    十三年六月十六日起，至九十五年十一月十五日止之工資、
    年資獎金及職業災害之醫療補助，共計八十萬二千七百十九
    元及其中四十五萬五千五百十一元自起訴狀繕本送達之翌日
    起；其餘三十四萬七千二百零八元自九十五年十一月十七日
    起，均至清償日止，按年息百分之五計算利息之判決（原審
    判命互助公司給付三十七萬六千五百八十四元及其中二十六
    萬八千九百四十四元自九十四年九月二十八日起；其餘十萬
    七千六百四十元自九十五年十一月十七日起，均加付之法定
    遲延利息；而駁回丙○○其餘之請求。兩造各就其敗訴部分
    聲明不服）；並在本院追加請求互助公司應再給付自九十五
    年十一月十六日起，至九十六年五月十五日止，計六個月之
    工資，合計三十三萬四千二百元並加付法定遲延利息。
    互助公司則以：丙○○任職伊公司期間之工作表現不符合伊
    公司之要求，連年考績均為劣等，且缺乏團隊精神，常與業
    主或小包發生爭執，造成工地主管困擾，在其工作單位C215
    標結束後，其他工地主管皆不願接納，伊已無適當工作或職
    務可予安置，經伊於九十三年五月四日召開人事評議會（下
    稱人評會）綜合評議，認丙○○已違反獎懲細則第五條第六
    款、第十款之規定，應予免職，惟為體恤其生計，遂改依資
    遣方式處理，並於同年月十五日發出資遣通知，且支付一個
    月之預告期間工資及按年資、平均工資給付資遣費九十一萬
    九千九百零三元，是兩造間僱傭關係已不存在。又伊並無丙
    ○○之職業災害紀錄，第一次調解方案係以「丙○○於九十
    三年九月十五日前提供同年六月十五日至八月三十日止之醫
    療診斷證明書作為職災證明」為恢復勞僱關係之停止條件，
    然丙○○所提出診斷證明書與其傷勢不符，且丙○○自承早
    有脊椎壓迫神經並進行復健，顯見丙○○當日所受之傷害，
    並非職業災害；再徵諸丙○○受傷後自九十三年一月二十九
    日起，至同年月三十一日止，皆曾加班，並未通報或請職業
    災害之傷害假，竟遲至經伊資遣後始為主張，顯係臨訟之詞
    。況丙○○之復健屬後續醫療行為，應以至其工作能力恢復
    為限，而事發後其工作時數不減反增，其稱復健迄今，應為
    個人健康問題，與當日所受之外傷無關，是丙○○依勞基法
    第五十九條規定，請求給付醫療費用，亦屬無據云云，資為
    抗辯。
三、兩造不爭執之事實：
  (一)丙○○受互助公司僱用為工程師，於九十三年間在互助公司
    承攬高鐵新建工程C215標工地工作，每月薪資四萬五千九百
    元（不加計伙食津貼二千五百元、外地津貼二千三百元、工
    地津貼三千元及特別津貼二千元），其於同年一月二十六日
    騎乘機車上班，途經工務所警衛室前之施工便道時，適遇怪
    手司機操作不慎，致鋪地用的厚鋼板一角翹起約七十至八十
    公分並掃向其右腳，使丙○○軀幹受有多處挫傷，遂以電話
    向工地主管請假，並至原進行復健之大林復健科診所就診。
    翌（二十七）日丙○○調休，並於同年月二十八日請假一天
    ，同年月二十九日上班後，因疼痛而由互助公司派工務車將
    丙○○送至忠華中醫醫院就醫，經醫囑「宜靜養、不宜走動
    」後，持續進行復健迄今（見原審卷三二頁至三七頁之薪資
    單，八頁至十三頁之職業災害事故通報單、診斷證明書、勞
    工保險職業災害傷病門診單）。
  (二)丙○○於互助公司之原工作單位高鐵C215標，於九十三年四
    月三十日工程結束後，互助公司之其他工地主管皆不願接納
    丙○○，經互助公司於九十三年五月四日召開人評會，針對
    丙○○數年來工作表現暨其主管之考核，綜合評議，認丙○
    ○已違反獎懲細則第五條第十項規定，決議將丙○○免職，
    惟為體恤丙○○生計，遂改依資遣方式處理，並支付丙○○
    一個月之預告期間工資及按年資、平均工資給付資遣費九十
    一萬九千九百零三元（見原審卷九三頁至一一一頁之之人事
    動態通知單、工作規則、員工獎懲細則、人評會議決議暨人
    評會議簽到簿與會議紀錄、資遣通知）。
  (三)丙○○向桃園縣政府申請第一次調解會後，雙方於九十三年
    八月三十日成立調解，調解方案為「資方同意自即日起，恢
    復勞僱關係，其原有勞動條件及薪資待遇不變。另請勞方於
    九十三年九月十五日前提供九十三年六月十五日起，至九十
    三年八月三十日止之醫療診斷證明書予資方作為給付薪資之
    依據」（見原審卷二十至二一頁之桃園縣政府勞資爭議調解
    紀錄）。
  (四)丙○○於同年九月間復職後，互助公司則以丙○○所提出之
    相關診斷證明書不符職業災害為由，於同年九月二十七日下
    午五時許，通知丙○○自翌（二十八）日起不用上班。因丙
    ○○認互助公司終止不合法，故於假日後即同年九月二十九
    日、同年月三十日、及同年十月一日仍繼續至互助公司表示
    願提供勞務，惟均遭拒絕，丙○○乃於同年十月四日以豐原
    中正路郵局第一一三八號郵局存證信函向互助公司為提供勞
    務之意思表示，並請求互助公司給付積欠之工資（見原審卷
    二三頁至二八頁之郵局存證信函暨雙掛號回執）。
  (五)丙○○嗣又向台北市政府勞工局申請第二次調解，而於九十
    三年十一月十九日舉行調解會議，互助公司於調解會議中以
    「九十三年八月三十日調解係基於勞方主張職業災害期間
    依法不得解雇，惟勞方後來提供之診斷證明書不能證明職業
    災害，故資方於九十三年九月間通知終止契約。資方於高
    鐵C215標工程結束後，已無適當職位可供安插勞方」為由，
    拒絕丙○○復職及給付積欠工資之請求（見原審卷二九至三
    十頁之台北市政府勞工局勞資爭議調解會議記錄）。
四、關於互助公司抗辯伊已於九十三年五月十五日資遺丙○○，
    嗣經第一次調解後，丙○○未能依調解之條件提出確受有職
    業災害之診斷證明書為證，伊已於九十三年九月二十七日通
    知終止兩造間之勞動契約部分。經查：
  (一)互助公司於九十三年五月十五日之資遣通知書係載明：「台
    端（即丙○○）近五年來因個人因素致工作表現不符公司要
    求，經公司人評會討論決議，准依公司人事管理規章獎懲細
    則第五條第十項規定予以辦理資遣」（見原審卷十四頁之資
    遺通知）。
　(二)依互助公司提出之人評會會議紀錄係記載：「行政部報告本
    次人評會召開緣由：一因公司派任至高鐵JVC215標之丙○○
    目前該工程即將結束，工地表示於五月中旬須行釋出，人事
    單位協調目前各工程之工地主管及督導結果均無適當工作可
    供安置。二、依公司目前人力確實有過剩之情況，再加上高
    鐵工程陸續結束，人員勢必大量釋出，有減少人員之必要。
    三、依林員過去之考績連續五年均為丙等，可依公司員工獎
    懲細則第五絛第十項規定，連續二年考績列丙等者得予以免
    職。四、基於上述原因，人事單位提請人評會議討論丙○○
    之人事處理案。五、林員於工地時即屬孤僻獨行的人員與其
    他同事不怎麼往來，工作表現不佳，常與業主與小包甚至工
    地主管發生齟齬或爭執。六、林員愛寫毛筆字，下班後常在
    宿舍寫毛筆字，工地主管經常接到同事抱怨林員占用太多公
    共空間，同時常有員工投訴林員常盜拷他人電腦檔案資料。
    七、林員經常刺探蒐集公司內部簽呈資料，居心叵測。八、
    林員行為舉止異於常人，很難相處，我行我素，缺乏團隊精
    神，工作沒有效率，造成工地主管管理上之困擾。九、結論
    ：林員因違反本公司工作規則，情節重大，並有數年考績皆
    為劣等情事，依公司工作規則第十條第四款，員工獎懲細則
    第五條第十款之規定，應予免職」（見原審卷一一０頁）。
    而依互助公司所提出之獎懲細則第五條第十款則係規定：「
    連續二年考績列丙等者，得予解僱」（見原審卷一０七頁）
    ；又互助公司所頒工作規則第十條第一項第四款亦係規定：
    「凡公司員工有下列情形之一者，本公司得不經預告終止契
    約：四違反勞動契約或工作規則，情節重大者」（見原審卷
    九八頁）。茲查：
    1.丙○○自八十八年間起至九十三年間止，各該年度之考績
      依序分別為：Ｃ、Ｃ、Ｂ－、Ｂ－、Ｂ－、Ｂ，此有互助
      公司人事動態通知單（見原審卷九三頁至九五頁）可稽，
      依互助公司工作規則第九十一條規定：「年度考績評等方
      式：一考核結果成績為九十分（含）以上者列為Ａ等。二
      考核結果成績為八十九分至八十五分者列為Ｂ＋。三考核
      結果成績為八十四分至八十分者列Ｂ。四考核結果成績為
      七十九分至七十分者列為Ｂ－。五考核結果成績為六十九
      分（含）以下者列為Ｃ」（見原審卷一０三頁至一０四頁
      ），依丙○○上開各年度考績，雖無如獎懲細則第五條第
      十項所稱之「丙等」字樣，惟依互助公司上開工作規則第
      九十一條有關年度考績評等方式所示，丙○○連續考績為
      「Ｃ等」即等同於所謂之「丙等」。
    2.丙○○自八十八年間起，至八十九年間止，其考績固連續
      二年度皆列為「Ｃ等」即「丙等」，而符合互助公司所頒
      獎懲細則第五條第十項規定，得予解僱之事由，惟丙○○
      其後於九十一年間及九十二年間之考績已進步為Ｂ－及Ｂ
      等（見原審卷九五頁之互助公司人事動態通知單），依互
      助公司所頒工作規則第十條第一項第四款規定，終止契約
      者，應自知悉其情形之日起三十日內為之（見原審卷九八
      頁）。是互助公司於九十三年五月四日召開人評會，決定
      依上述事由將丙○○免職，並於同年月十五日對丙○○為
      資遣通知，足見其終止契約已逾上開三十日之除斥期間，
      自有未合。況互助公司前開人評會會議紀錄所指：「丙○
      ○於工地時屬孤僻獨行與其他同事不怎麼往來，工作表現
      不佳，常與業主與小包甚至工地主管發生齟齬或爭執；下
      班後常在宿舍寫毛筆字，工地主管經常接到同事抱怨林員
      占用太多公共空間，同時常有員工投訴林員常盜拷他人電
      腦檔案資料；經常刺探蒐集公司內部簽呈資料，居心叵測
      。行為舉止異於常人，很難相處，我行我素，缺乏團隊精
      神，工作沒有效率，造成工地主管管理上之困擾」等情，
      而互助公司復不能對之舉證以實其說，亦不足取。
  (三)雖互助公司抗辯伊已於九十三年十一月十九日在臺北市政府
    勞工局第二次調解會中表示：「九十三年八月三十日（第一
    次）調解係基於勞方主張職業災害期間依法不得解僱，惟勞
    方後來提供之診斷證明書不能證明係屬職業災害，故資方於
    九十三年九月二十七日通知終止契約」（見原審卷三十頁之
    該調解會議紀錄），惟互助公司於九十三年五月十五日之資
    遣既不合法，已如上述。而互助公司於同年九月二十七日再
    次對丙○○所為終止勞動契約之意思表示，除延續其九十三
    年五月十五日資遣之理由外，並未附其他理由，尚難認互助
    公司於同年九月二十七日第二次對丙○○所為之終止勞動契
    約為合法。
  (四)雖互助公司另於上開第二次調解會議抗辯伊於高鐵C215標工
    程結束後，已無適當職位可安插丙○○云云，惟按縱因「業
    務性質變更，有減少勞工之必要，又無適當工作可供安置時
    」，依勞基法第十一條第四款之規定，雇主亦須預告勞工，
    始得終止勞動契約；且按雇主因業務緊縮，預告勞工終止勞
    動契約時，必以雇主確有業務緊縮之事實，而無從繼續僱用
    勞工之情形，始足當之，是雇主倘以一部歇業，而他部門依
    然正常運作，仍需雇用勞工時，尚難認為已有業務緊縮，得
    預告終止勞動契約之事由（最高法院八十三年度台上字第二
    七六七號判決參照）。至業務性質變更，更須雇主之業務性
    質有發生變更之事實（例如原來生產鞋類，現改為生產玩具
    ），並有減少勞工之必要，且無其他適當工作可供安置時，
    雇主方可解僱勞工。是互助公司僅泛稱高鐵C215標工程結束
    ，無適當職位可安插丙○○云云，惟並未舉證以實其說，況
    互助公司於九十三年四月二十七日及同年五月九日仍刊登徵
    人啟事（見原審卷一四七頁至一四八頁），為互助公司所不
    爭執。足見互助公司所為此部分之抗辯，亦不足取。
  (五)互助公司終止與丙○○間之勞動契約，既不合法，則兩造間
    之勞動契約自仍屬繼續存在。
五、關於丙○○請求互助公司給付工資、年資獎金部分：
  (一)按僱用人受領勞務遲延者，受僱人無補服勞務之義務，仍得
    請求報酬，民法第四百八十七條前段定有明文。本件互助公
    司終止與丙○○間之勞動契約，既不合法，已如上述。而丙
    ○○於互助公司終止勞動契約不合法後之九十三年九月二十
    九日、同年月三十日及同年十月一日仍繼續至互助公司表示
    願提供勞務，惟均遭拒絕，嗣復於同年十月四日再以豐原中
    正路郵局第一一三八號存證信函向互助公司為提供勞務之意
    思表示（見原審卷二三頁至二八頁之郵局存證信函暨雙掛號
    回執），為互助公司所不爭執，依上開規定，互助公司受領
    勞務顯有遲延，丙○○即無補服勞務之義務，仍得請求互助
    公司給付工資報酬。
  (二)次按工資：謂勞工因工作而獲得之報酬；包括工資、薪金及
    按計時、計日、計月、計件以現金或實物等方式給付之獎金
    、津貼及其他任何名義之經常性給與均屬之，勞基法第二條
    第三款定有明文。而上開「及其他任何名義之經常性給與」
　　，乃係就其他可能之工資給與為概括性之規定，為前段所例
  　示工資型態以外之獨立工資給付型態，該經常性之工資給與
    ，除須具經常性給與性質外，並排除勞基法施行細則第十條
    所列之給與（最高法院九十三年度台上字第四四號判決參照
    ）。又工資之定義重點，應在該款前段所敘「勞工因工作而
    獲得之報酬」，是如符合「經常性給與」時，尚應視其是否
    為勞工因工作而獲得之報酬而定，而非單以該給付是否「經
    常性給與」作為認定之唯一標準。故就經常性給與是否屬於
    工資，尚須考量該給付是否隨作業種類及其複雜性、經驗、
    學歷、智力、技能、勞心度、勞力度、年資、級職不同而有
    高低以決之，更重要者，應就其是否為「勞工工作之對價」
    予以審究。至雇主若為改善勞工生活或激勵勞工而給付非經
    常性給與或為單方之目的，給付具有勉勵、恩惠性質之給與
    ，即非勞工之工作給付之對價，無論其係固定發放與否，倘
    未變更其獎勵恩惠給與性質，亦不得列入工資範圍之內（最
    高法院九十一年度台上字第八九七號判決參照）。查：
    1.伙食津貼部分：雖互助公司於丙○○在上開高鐵工地服務
      期間，每月均給與伙食津貼（見原審卷三二頁至三七頁之
      薪資袋），然所謂伙食津貼，係指互助公司基於公司營業
      需要，勞工因工作，必須在家庭、公司、工廠之外用膳，
      因此所增加之飲食方面之支出，其性質僅為補償勞工為提
      供勞務所增加之費用，原與勞工提供之勞務不構成對價關
      係，而非屬工資；依互助公司所頒工作規則第二十二條規
      定：「本公司員工工資包括本薪、主管加給、伙食津貼、
      加班費及其他任何名義之經常性給與均屬之。其他非經常
      性之給與，另按規定支付之」（見原審卷九九頁），足見
      互助公司已將伙食津貼計入工資之內，作為兩造約定之勞
      動條件。顯見互助公司於丙○○在上開高鐵工地服務期間
      ，每月所另給與之伙食津貼，僅係在該公司所在地以外之
      工地服務期間始予發給之津貼，並非屬經常性之給與。足
      見丙○○主張其工資應包含該項伙食津貼云云，應不足取
      。
  　2.外地津貼部分：互助公司所在地固在台北市，而其員工之
      工作地點並固定在台北市，惟常因工作之需要，而需短期
      被派至外地工作，俟工地之工程結束後，即調回公司服務
      ，此為兩造所不爭執。足見互助公司之員工被派駐外地工
      作，並非經常性，極有可能依工作目標、性質而選派或輪
      調，是互助公司所發給之外地津貼之性質，堪認與差旅津
      貼相似，應係互助公司為鼓勵員工派至外地工作之辛勞，
      而於工資以外，依不同之工作地區發給外地津貼，具有鼓
      勵恩惠之性質，於調回公司服務時即無該外地津貼之給與
      ，並非經常性給與，是丙○○於上開高鐵工程結束後，被
      互助公司調回公司服務，應不得再領取該外地津貼。雖互
      助公司於九十三年五月份及同年六月份發給之預告工資尚
      有該外地津貼之給與（見原審卷三二頁之薪資袋），惟互
      助公司已表示此係人事單位作業上之錯誤所致，實際上不
      應給付（見本院卷六二頁之言詞辯論筆錄）。足見該外地
      津貼並非屬勞基法第二條第三款之工資，是丙○○主張其
      工資應包含外地津貼云云，亦不足取。
    3.工地津貼部分：雖丙○○主張互助公司每月給付伊工地津
      貼三千元，為經常性給與云云，並提出薪資單為證（見原
      審卷三二頁至三七頁），惟互助公司否認該津貼係屬經常
      性之給與，查互助公司所頒工作規則於第二十二條規定：
      「本公司員工工資包括本薪、主管加給、伙食津貼、加班
      費及其他任何名義之經常性給與均屬之。其他非經常性之
      給與，另按規定支付之」（見原審卷九九頁），足見工地
      津貼應係互助公司為獎勵其員工於工地工作期間之辛勞，
      額外所為之給付，而丙○○自互助公司於九十三年五月一
      日起，將其調回公司服務後，並未在外地工作，且該工地
      津貼又不在上開互助公司所頒工作規則第二十二條規定工
      資之給付範圍內，足見丙○○所為此部分之主張，亦不足
      取。
    4.特別津貼部分：查特別津貼並不在前開互助公司所頒工作
      規則規定之工資給付範圍之內，應屬互助公司於其員工被
      派至外地工作期間，所為勉勵恩惠性質之給與，顯難認係
      經常性之給與，是丙○○主張特別津貼應列入工資計算範
      圍之內云云，亦不足取。
  (三)關於丙○○得請求互助公司給付每月之工資金額：
    1.依互助公司所頒上開工作規則第二十二條之規定，丙○○
      每月得請求之工資項目為本薪四萬五千九百元及伙食津貼
      二千五百元，共計四萬八千四百元。
      則丙○○自九十三年六月十六日起，至九十四年八月三
        十一日止，得請求互助公司給付之工資金額計為七十萬
        一千八百元｛其計算式為：（48,400元×15個月）－
        24,200元＝701,800元｝。
      另丙○○自九十四年九月一日起，至九十五年十一月十
        五日止，得請求互助公司給付之工資金額計為七十萬一
        千八百元｛其計算式為：（48,400元×15個月）－
        24,200元＝701,800元｝。
    2.惟按僱用人受領勞務遲延者，受僱人無補服勞務之義務，
      仍得請求報酬。但受僱人因不服勞務所減省之費用，或轉
      向他處服勞務所取得或故意怠於取得之利益，僱用人得由
      報酬內扣除之，民法第四百八十七條但書定有明文。查：
      丙○○自認伊於互助公司終止勞動契約期間，曾至他處
        就業任職提供勞務而受有報酬，是其上開期間所得之報
        酬，依上開規定，自應予以扣除。
      丙○○自九十三年十一月間起在他處服勞務所得之收入
        分別為：九十三年十一月間之所得為二萬二千五百九十
        三元、同年十二月間之所得為四萬二千五百六十元、九
        十四年一月間之所得為四萬二千五百六十元、同年二月
        間之所得為四萬五千零六十元、同年三月間之所得為四
        萬五千零六十元、同年四月間之所得為四萬七千二百六
        十元、同年五月間之所得為四萬七千二百六十元、同年
        六月間之所得為四萬七千二百六十元、同年七月間之所
        得為四萬七千二百六十元及同年八月間之所得為四萬五
        千九百八十三元等情，此有丙○○所提出之薪資表可稽
        （見原審卷一四五頁至一四六頁）。從而，丙○○自九
        十三年十一月間起，至九十四年八月間止，在他處服勞
        務所獲得之報酬共計為四十三萬二千八百五十六元（其
        計算式為：22,593元＋42,560元＋42,560元＋45,060元
        ＋45,060元＋47,260元＋47,260元＋47,260元＋47,260
        元＋45,983元＝432,856元），自應予以扣除。
      另丙○○自九十四年九月間起，至九十五年九月間止，
        在他處工作之所得分別為：九十四年九月間之所得為四
        萬五千九百八十三元、同年十月間之所得為四萬五千九
        百八十三元、同年十一月間之所得為四萬五千九百八十
        三元、同年十二月間之所得為四萬五千九百八十三元、
        九十五年一月間之所得為四萬五千九百八十三元、同年
        二月間之所得為四萬五千九百八十三元、同年三月間之
        所得為一萬五千四百八十四元、同年四月間之所得為五
        萬零四百六十三元、同年五月間之所得為五萬零四百六
        十三元、同年六月間之所得為五萬零四百六十三元、同
        年七月間之所得為五萬零四百六十三元、同年八月間之
        所得為五萬零四百六十三元及同年九月間之所得為五萬
        零四百六十三元等情，亦有丙○○所提出之薪資表足按
        （見原審卷一四六頁、二六六頁）。從而，丙○○另自
        九十四年九月間起至九十五年九月間止，在他處服勞務
        所獲得之報酬共計為五十九萬四千一百六十元（其計算
        式為：45,983元＋45,983元＋45,983元＋45,983元＋
        45,983元＋45,983元＋15,484元＋50,463元＋50,463
        元＋50,463元＋50,463元＋50,463元＋50,463元＝
        594,160元），亦應予以扣除。
      雖丙○○主張上開所得之其中勞安津貼二千五百元及電
        話津貼二百元，並非工資，係屬補貼之性質，不得扣除
        云云，惟依上開規定，凡受僱人轉向他處服勞務所取得
        之利益，不問其是否補貼之性質，均應扣除，並未限定
        須屬勞基法第二條所定之工資方得扣除。是上述之勞安
        津貼二千五百元及電話津貼二百元既係丙○○在他處任
        職所獲得之利益，依法自應予以扣除。足見丙○○所為
        此部分之主張，亦不足取。
      雖丙○○又主張自九十四年八月間起，至九十五年二月
        間止，雇主為因應勞工退休金條例之實施，將伊之薪資
        降為三萬零三百元云云，惟依丙○○所提出九十五年一
        月份之薪資單所載，並無上開調降薪資之事實（見原審
        卷一四六頁），足見丙○○所為此部分之主張，亦不足
        取。
    3.綜上，丙○○請求互助公司給付自九十三年六月十六日起
      ，至九十四年八月三十一日止之工資，經扣除其在他處服
      勞務之所得後，應為二十六萬八千九百四十四元（其計算
      式為：701,800元－432,856元＝268,944元）；丙○○另
      請求互助公司給付自九十四年九月一日起，至九十五年十
      一月十五日止之工資，經扣除其在他處服勞務之所得後，
      應為十萬七千六百四十元（其計算式為：701,800元－
      594,160元＝107,640元），合計為三十七萬六千五百八十
      四元（其計算式為：268,944元＋107,640元＝376,584 元
      ）。
  (五)雖丙○○另主張伊得請求互助公司給付九十四年度之年資獎
    金云云。惟為互助公司所否認；且查：
    1.按勞基法施行細則第十條規定：「本法第二條第三款所稱
      之其他任何名義之經常性給與係指左列各款以外之給與。
      …二獎金：指年終獎金……」，已將年終獎金排除在經常
      性給與之外，自不得列入工資範圍（最高法院八十五年度
      台上字第一三四二號判決參照）。且所謂年終獎金，係指
      事業單位於營業年度終了結算，如有盈餘，除繳納稅捐、
      彌補虧損及提列股息、公積金外，對於全年工作並無過失
      之勞工，應給與獎金或分配紅利（勞基法第二十九條規定
      參照），故雇主是否給與勞工年終獎金，應視該事業單位
      於營業年度終了結算是否有盈餘、該勞工全年工作有無過
      失等因素而定。
    2.雖丙○○云伊請求之項目為「年資獎金」，而非年終獎金
      。惟依互助公司年終獎金發放辦法規定：「五定義：年終
      獎金：包括年資獎金及考績獎金…」（見原審卷三八頁）
      ；次觀互助公司九十一年度、九十三年度、九十四年度年
      終獎金及主管特別加給發放辦法公告所示（見原審卷四一
      頁、一五六頁、二０一頁），足見年資獎金項目係包含在
      年終獎金之內。況上開公告中亦明載：「本公司九十一年
      度、九十三年度、九十四年度年終獎金（九十一年底、九
      十三年底、九十四年底之前到職且發放當日在職之正式任
      用者）... 」等語（見原審卷四一頁），由互助公司定頒
      年終獎金（包括年資獎金及考績獎金）之前題要件以觀，
      足見互助公司核發年終獎金，係為獎勵之前即已在職、且
      於核發時仍實際在職、為公司效力之員工之辛勞至明，與
      前述工資之性質並不相同，況丙○○於發放九十四年年終
      獎金之日並不在職，且幾乎全年未提供任何勞務工作，足
      見丙○○請求互助公司給付九十四年之年資獎金，亦不足
      取。
六、雖丙○○又主張伊得請求互助公司給付職業災害之醫藥費用
    云云。惟亦為互助公司所否認；且查：
  (一)按依勞基法第五十九條規定勞工因遭遇職業災害而致死亡、
    殘廢、傷害或疾病時，雇主始應依規定補償，勞工保險條例
    第二條第二款定有明文。查丙○○主張伊於九十三年一月二
    十六日上午騎機車進入上開工作場所警衛室前之施工便道時
    ，因怪手司機在轉彎時不慎將鋪地用的厚鋼板一角捲進怪手
    履帶內，致厚鋼板另一角翹起約七十至八十公分，並以扇形
    旋轉之方式掃向伊右腳，使伊軀幹右腕、右小腿及右踝等處
    受有挫傷，業據其提出職業災害事故通報單、忠華中醫醫院
    診斷證明書及大林復健科診所診斷證明書為證（見原審卷八
    頁至十頁），且為互助公司所不爭執。丙○○所受上開軀幹
    多處挫傷，既係其於進入工地途中欲提供互助公司勞務之給
    付時所受之傷害，則丙○○所受之上開傷害與其所從事之勞
    務間即具有相當因果關係，自屬執行職務之作業活動所引起
    之傷害，固為職業災害。
  (三)惟丙○○主張上開傷害造成伊受有脊椎壓迫神經之症狀，亦
    屬職業災害，因請求互助公司給付此部分之醫療費用，並提
    出署立豐原醫院診斷證明書、勞工保險職業傷病門診單影本
    及署立豐原醫院門診收據為證（見原審卷八至十三頁、四四
    至六四頁、二０四至二六五頁），然為互助公司所否認；且
    查：丙○○已於起訴狀中自認伊本即有脊椎壓迫神經之症狀
    ，意外發生前即利用非上班時間進行復健（見原審卷四頁）
    ，足見丙○○所罹患脊椎壓迫神經之症狀，乃丙○○本來即
    有之宿疾，並非於上開時、地所受之職業災害至明。準此，
    丙○○請求互助公司給付自九十三年七月二十六日起，至九
    十四年五月九日止，合計四千九百二十元，及九十四年五月
    十七日起，至九十五年十一月十五日止，合計七千四百九十
    元，均非屬上開職業災害「軀幹右腕、右小腿及右踝多處挫
    傷」所為之醫療支出，亦不足取。
七、關於丙○○在本院追加請求互助公司給付自九十五年十一月
    十六日起，至九十六年五月十五日止，計六個月之工資，共
    三十三萬四千二百元部分。經查：
    (一)依互助公司所頒上開工作規則第二十二條之規定，丙○○
      每月所得請求之工資項目為本薪四萬五千九百元及伙食津
      貼二千五百元，共計四萬八千四百元，已如上述。則丙○
      ○自九十五年十一月十六日起，至九十六年五月十五日止
      ，計六個月，固得請求互助公司給付工資共為二十九萬零
      四百元（其計算式為：48,400元×6個月）＝290,400元）
      。
    (二)惟丙○○於上開期間，在他處工作之所得每月各為五萬零
      四百六十三元，六個月計為三十萬二千七百七十八元（見
      原審卷一四五頁至一四六頁、二六六頁之丙○○薪資表、
      本院卷七五頁至七六頁之財政部稅務電子閘門財產所得明
      細表），經予以扣除後，已無餘額可資向互助公司請求給
      付。
八、綜上所述，丙○○依據僱傭契約之法律關係，請求互助公司
    給付三十七萬六千五百八十四元及其中二十六萬八千九百四
    十四元自九十四年九月二十八日起；其餘十萬七千六百四十
    元自九十五年十一月十七日起，均至清償日止，按年息百分
    之五計算之利息部分，自屬應予准許；至超過上開部分之請
    求及丙○○在本院追加之訴部分，即屬不應准許。從而，原
    審就上開應予准許部分，所為互助公司敗訴之判決，核無違
    誤；就上開屬於上訴不應准許部分，所為丙○○敗訴之判決
    ，亦無違誤。互助公司及丙○○之上訴論旨各自指摘原判決
    各該部分不當，求予廢棄改判，均為無理由。
九、至兩造其餘之攻擊或防禦方法及未經援用之證據，經本院斟
    酌後，認為均不足以影響本判決之結果，自無逐一詳予論駁
    之必要，併此敘明。
據上論結，本件兩造之上訴及丙○○在本院追加之訴均為無理由
，依民事訴訟法第四百四十九條第一項、第七十八條，判決如主
文。
中　　華　　民　　國　　96　　年　　6 　　月　　8 　　日
　　　　　　　  　　勞工法庭
                        審判長法　官  林鄉誠
　　　　　　　　　　　        法　官  許紋華
　　　　　　　　　　　        法　官  楊豐卿
正本係照原本作成。
不得上訴。
中　　華　　民　　國　　96　　年　　6 　　月　　8 　　日
　　　　　　　　　　　　　　　書記官  殷丹妮
